臺灣臺南地方法院刑事判決　　　　　　　　　　　　　九十三年度訴字第七一五號
　　公　訴　人　臺灣台南地方法院檢察署檢察官
　　被　　　告　甲○○
右列被告因恐嚇取財等案件，經檢察官提起公訴（九十二年度偵字第一０八九三、一
一六八五號），本院判決如左：
    主  文
甲○○連續意圖為自己不法之所有，以恐嚇使人將本人之物交付，處有期徒刑肆年。
扣案之九０制式子彈陸顆均沒收；又共同行使變造國民身分證，處有期徒刑柒月，扣
案變造之國民身分證、汽車駕駛執照各壹枚均沒收。應執行有期徒刑肆年陸月，扣案
之九０制式子彈陸顆、變造之國民身分證與汽車駛執照各壹枚均沒收。
    事  實
一、甲○○於八十七年間擄人勒贖等等，經本院判決有期徒刑十年確定，未到案執行
    ，竟不思悔改，意圖為自己不法之所有，並基於概括之犯意，於附表編號一至四
    之時間，郵寄信函予乙○○，表示因該擄人勒贖案遭通緝，要求給予金錢上的援
    助。乙○○唯恐甲○○再次擄人勒贖，心生恐懼，乃於九十二年七月十八日、七
    月廿四日、八月廿一日，分別將新台幣（下同）三十萬元、十二萬元、十萬元，
    匯入臺南水交社郵局帳號00000000000000號甲○○帳戶內。甲○
    ○復於附表編號五之時間，以透明膠帶黏貼具殺傷力之九０制式子彈壹枚於信紙
    上，寄予乙○○，致乙○○心生恐懼，於同年八月廿八日，將二十五萬元匯入前
    開帳戶，甲○○共計得款七十七萬元。甲○○於附表編號六之時間，郵寄信函予
    乙○○，要求再匯新台幣壹佰萬元供其逃亡花用。乙○○拒絕再匯款，並報警處
    理而未遂。甲○○即於附表編號七之時間，寄發信函附具殺傷力之九０制式子彈
    二枚，以是否有人能替其擋子彈等文字恐嚇乙○○，因乙○○未再匯款，又於附
    表編號八之時間，以信件恐嚇乙○○，限其於九月廿五日前依其要求金額匯款，
    否則將持槍前往「大隆建設公司」及工地掃射。因乙○○未付款而未得逞。
二、甲○○於九十二年五、六月間，竊取其兄方志強之身分證及駕照（竊盜部分未據
    告訴），復與綽號「清海」之不詳姓名之成年男子，基於共同之犯意聯絡，於九
    十二年六月間某日，由甲○○將其相片及方志強之國民身分證，交予「清海」，
    以二萬元之代價，委「清海」利用甲○○之相片變造方志強之國民身分證。甲○
    ○於同年六月八日下午，在台南市○○○路○段四三五號，將該變造之方志強國
    民身分證及偽刻之方志強印章交付予不知情之陳穩仁，委其代為向臺南監理站辦
    理補發駕照，足生損害於方志強。嗣因臺南監理站發現該國民身分證係變造，未
    予辦理補發駕照。甲○○復與「清海」基於同一概括之犯意，於九十二年七、八
    月間某日，由甲○○將其相片及方志強駕照交予「清海」，以二萬元之代價，委
    「清海」利用甲○○之相片變造方志強之駕照。嗣臺南市警察局刑警隊於九十二
    年十月一日晚間二十二時四十分，在臺南市○區○○路灣裡市場內將甲○○緝捕
    到案，並於其高雄縣湖內鄉○○○路四十巷一弄二號租屋處，查獲九０制式子彈
    三枚、郵局存摺、提款卡、寫有乙○○住址信紙壹張及偽造方志強駕照壹張。
三、案經臺南市警察局移送請台灣台南地方法院檢察署檢察官偵查起訴。
    理  由
一、右揭犯罪事實業據被告甲○○於偵查、審理中供承不諱。核與被害人乙○○、方
    志強及證人陳穩仁於警訊時指述情節相符，並有變造之方志強駕照及身分證影本
    、恐嚇信函影本四十五紙及相片十二幀、匯款單影本四紙、甲○○提款畫面翻拍
    相片二幀、甲○○存摺影本及扣案之上開子彈六顆可資佐憑。再扣案上開子彈經
    送請鑑定，結果均認具殺傷力，有內政部警政署刑事警察局九十二年十二月十日
    刑鑑字第○九二○一九五一五二號槍彈鑑定書附卷可考，事證明確，被告犯行已
    堪認定。
三、核被告甲○○所為，係犯槍砲彈藥刀械管制條例第十二條第四項之未經許可持有
    子彈罪、刑法第三百四十六條第一項之恐嚇取財罪、第二百十二條、第二百十六
    條之行使變造特種文書罪。被告變造「方志強」之國民身分證，進而持以申請補
    發駕照未果，其變造文書之低度行為，已為其進而行使之高度行為所吸收，不復
    另論。被告與綽號「清海」等就上開行使變造特種文書犯行間，有犯意聯絡及行
    為分擔，均應論共同正犯。其先後多次恐嚇取財既遂、未遂與二次變造特種文書
    之犯行，時間緊接，犯罪基本構成要件相同，顯均係基於概括之犯意反覆為之，
    皆應分別依連續犯之規定論以一罪並加重其刑。被告所犯上開未經許可持有子彈
    與恐嚇取財二罪間，有方法結果之牽連關係，為牽連犯，應依刑法第五十五條之
    規定從一重之恐嚇取財罪處斷。其所犯上開行使偽造特種文署與恐嚇取財罪間，
    犯意各別，罪名互異，應分論併罰。爰審酌被告素行不良、犯罪之動機、目的、
    手段、所生危害、所得利益、犯罪後態度等一切情狀，各量處如主文所示之刑，
    並定應執行之刑，以資懲儆。扣案變造之國民身分證與駕駛執照為被告所有供犯
    罪所用之物，依刑法第三十八條第一項第二款之規定沒收之；制式子彈六顆係違
    禁物，依同條項第一款沒收。
據上論斷，應依刑事訴訟法第二百九十九條第一項前段，槍砲彈藥刀械管制條例第十
二條第四項，刑法第五十六條、第二十八條、第二百十六條、第二百十二條、第三百
四十六條第一項、第五十五條、第五十一條第五款、第三十八條第一項第一款、第二
款，罰金罰鍰提高標準條第一條前段，判決如主文。
本案經檢察官范文豪到庭執行職務。
中      華      民      國      九十三      年    九    月    二十三    日
                              臺灣臺南地方法院刑事第三庭
                                      法  官  朱中和
右正本證明與原本無異。
如不服本判決應於送達後十日內向本院提出上訴狀。（應附繕本）
                                      書記官  陳著振
中      華      民      國      九十三      年    九    月    二十四    日
附表：
┌──┬─────────┬──────┬────┬──────────┐
│編號│發函日期(九十二年)│匯款日期    │匯款金額│ 備註               │
├──┼─────────┼──────┼────┼──────────┤
│一  │七月十五日        │七月十八日  │三十萬元│                    │
├──┼─────────┼──────┼────┼──────────┤
│二  │七月二十一日      │七月廿四日  │十二萬元│                    │
├──┼─────────┼──────┼────┼──────────┤
│三  │八月一日          │八月一日    │        │                    │
├──┼─────────┼──────┼────┼──────────┤
│四  │八月八日          │八月廿一日  │十萬元  │                    │
├──┼─────────┼──────┼────┼──────────┤
│五  │八月二十五日      │八月二十八日│廿五萬元│ 附九０制式子彈一枚 │
├──┼─────────┼──────┼────┼──────────┤
│六  │九月八日  │            │        │                    │
├──┼─────────┼──────┼────┼──────────┤
│七  │九月十二日        │            │        │ 附九０制式子彈二枚 │
├──┼─────────┼──────┼────┼──────────┤
│八  │九月十六日        │            │        │                    │
└──┴─────────┴──────┴────┴──────────┘
附錄本案論罪科刑法條全文：
刑法第二百十二條：偽造、變造護照、旅券、免許證、特許證及關於品行、能力、服
                  務或其他相類之證書、介紹書，足以生損害於公眾或他人者，處
                  一年以下有期徒刑、拘役或三百元以下罰金。
刑法第二百十六條：行使第二百十條至第二百十五條之文書者，依偽造、變造文書或
                  登載不實事項或使登載不實事項之規定處斷。
刑法第二百十七條第一項：偽造印章、印文或署押，足以生損害於公眾或他人者，處
                        三年以下有期徒刑。
刑法第三百二十一條第一項第一、二、三款：
      犯竊盜罪而有左列情形之一者，處六月以上、五年以下有期徒刑：
      一、於夜間侵入住宅或有人居住之建築物、船艦、或隱匿其內而犯之者。
      二、毀越門扇、牆垣或其他安全設備而犯之者。
      三、攜帶兇器而犯之者。
